臺灣高等法院花蓮分院刑事判決
111年度原上更一字第1號
上  訴  人  馮俐文（被告曾順隆之配偶）
上  訴  人  
即  被  告  曾順隆
選任辯護人  吳明益律師

上列上訴人因被告違反毒品危害防制條例案件，不服臺灣花蓮地
方法院109年度原訴字第75號中華民國109年12月10日第一審判決
（起訴案號：臺灣花蓮地方檢察署108年度偵字第5022號、109年
度偵字第483號），提起上訴，本院判決如下：
    主  文
原判決（除確定部分外）撤銷。 
曾順隆被訴於民國一○八年八月十六日販賣第一級毒品部分無罪
。
    理  由
一、公訴意旨略以：被告曾順隆明知海洛因為第一級毒品，不得
    非法販賣、持有，仍意圖營利，基於販賣第一級毒品之犯意
    ，於民國108年8月16日下午，謝勝隆前往花蓮縣○○鎮○○路00
    0號旁被告所經營之○○檳榔攤，因被告不在其內，遂委託與
    被告相識之林自強以所持門號0000----00號行動電話撥打被
    告持用之門號0000----000號行動電話，同日下午5時9分許
    林自強與被告取得聯絡，並將所持用之門號09----28號行動
    電話轉交予謝勝隆，謝勝隆於通話時以雙方瞭解之暗語向被
    告表示購買毒品，兩人結束通話後未久，被告即返回上開檳
    榔攤，販賣交付海洛因1包與謝勝隆，並向其收取新台幣（
    下同）3,000元之價金。嗣經警對被告所持用之上開行動電
    話執行通訊監察，於108年11月21日執行搜索，扣得其持用
    之上開門號之行動電話1支及海洛因1包。因認被告涉嫌違反
    修正前毒品危害防制條例第4條第1項之販賣第一級毒品罪。
二、公訴意旨認被告涉犯上揭罪嫌，無非以證人謝勝隆於警詢、
    偵查中所為之證述、通訊監察譯文等證據為其主要論據。訊
    據被告否認販賣海洛因予謝勝隆之犯行，辯稱：其雖於前揭
    時間，與謝勝隆通話，並在通話後回到其經營的檳榔攤與謝
    勝隆見面，然因其未從事代人調取毒品之事，故予拒絕，其
    在電話中叫謝勝隆在店裡等待，是要回去打他，兩人也有發
    生拉扯，其與謝勝隆不熟，跟他說打電話來亂講什麼，並沒
    有販賣海洛因給他等語。
三、按販賣毒品案件，購毒者所稱向某人買受毒品之指證，不得
    作為有罪判決之唯一證據，仍須調查其他必要之證據，以察
    其是否與事實相符。良以購毒者供出毒品來源，因而查獲其
    他正犯或共犯者，法律規定得減輕或免除其刑，其有為邀輕
    典而為不實陳述之可能，是購毒者陳述之憑信性本不及於一
    般人，則其所證向某人購買毒品之陳述，必須有補強證據，
    以擔保其陳述之真實性。此所謂補強證據，係指購毒者之指
    證外，尚有其他足以證明毒品交易陳述真實性之別一證據而
    言，必須與毒品交易之供述具有相當程度之關聯性，足使一
    般人對其供述無合理之懷疑存在，而得確信其為真實者，始
    足當之，俾貫澈刑事訴訟無罪推定及嚴格證明之基本原則（
    最高法院110年度台上字第6105號刑事判決參照）。
四、經查：　　
　㈠細繹108年8月16日下午5時9分25秒通訊監察譯文內容（節文
    ，見他卷第261頁至第263頁）：
      「謝勝隆：喂？
        被  告：喂，要怎樣啊？
        謝勝隆：要處理啊。
        被  告：沒有啦，我就沒有在處理那個！要處理什麼啦
                ？電話中不要亂講話啦。
        謝勝隆：沒有啦！喂！
        被  告：嗯，怎樣？
        謝勝隆：阿兄，你甚麼時候會回來啊？
        被  告：現在啊。
        謝勝隆：喂。
        被  告：喂。
        謝勝隆：嘿。
        被  告：嘿。
        謝勝隆：聲音聽不清楚。
        被  告：要怎樣啦。
        謝勝隆：要跟你捧場啊。
        被  告：店裡等我。」
　　並無從看出雙方所欲交易之毒品種類、價金及數量，已不足
    以認定雙方已達成毒品交易的合意，縱使「要處理啊」、「
    要跟你捧場啊」係購買毒品的暗語，及被告事後有與謝勝隆
    見面交涉，也有可能因為被告身上沒有毒品、數量不足、品
    質不符及價金差距無共識，甚或被告無意販賣毒品等因素，
    而未能交易完成。故證人謝勝隆與被告見面後，究竟有無發
    生「販賣毒品」之事實，除證人謝勝隆所述外，上開通訊監
    察譯文顯不能擔保與補強之。
　㈡證人謝勝隆固於警詢及偵查中證述有於前揭時、地，向被告
    購買海洛因，然於原審詰問時則翻異前詞：
　　⒈據證人謝勝隆於警詢時證述：上開通聯中，伊向被告聲稱
      「要處理啊」、「要跟你捧場啊」，係欲向被告購買海洛
      因，通聯結束後，在被告○○檳榔攤裡面被告交給伊1包海
      洛因，金額3,000元（見他卷第203頁至第205頁）。偵查
      中證述：108年8月16日下午前往被告所經營位在花蓮縣○○
      鎮○○里之檳榔攤找被告，被告不在，當時在場之林自強詢
      問伊要找何人、何事，伊答稱要向被告拿取物品，林自強
      即以所持用之電話撥打被告電話聯絡之，俟被告接聽後，
      便由伊接過電話與被告通話，伊怕被告不知伊係誰，於電
      話中自稱為益文的弟弟，益文前曾與被告一同種植西瓜，
      之後伊向被告稱「要處理啊」、「要跟你捧場」，係唯恐
      通話之內容受監聽，被告要伊在店內等候，過約1小時後
      ，被告返回檳榔攤，詢問伊要若干數量，伊表示要以3,00
      0元購買海洛因，被告隨即交付海洛因1包予伊等語（見他
      卷第236頁）。
　　⒉原審審理中則翻異前詞，證稱「（打完電話那天你與曾順
      隆有無見到面？）有，在他的檳榔攤。（你們有無交談？
      ）有，我問他身上有沒有毒品，他說沒有，我拜託他去幫
      我找，他說他沒有門路，後來我在他店裡消費，那天我沒
      有從他那邊拿到海洛因。（為何你不把這段過程跟警察還
      有檢察官說，為何你要說你用3,000元跟他買1包海洛因？
      ）答：我有講，可是他們不信。」等語（見原審卷第219
      頁至第220頁）。
　　⒊證人謝勝隆上開⒈、⒉證述內容不一致，得否認其警詢、偵
      查證言真實性無合理之懷疑存在，要非無疑。
　㈢而證人謝勝隆一度指證之犯罪既係最輕本刑無期徒刑之罪，
    其憑信性自須達使人確信之程度，俾符合嚴格證明法則之要
    求。
　　⒈查證人謝勝隆於警局受詢問之同時有被採尿送檢乙情，有
      偵辦毒品案件涉嫌人尿液檢體採集送驗紀錄表可稽（警卷
      二第175頁至第177頁），其於警詢及偵查中基於其可能受
      刑事處遇之風險，為求獲得減刑寬典，有不實供述之可能
      。其於原審亦證稱：「（你於警局與偵訊時做證所述都是
      說被告有賣你毒品，一次是8月16日賣你3,000元 ，10月1
      0日那一次是賣你1,000元 ，你為何這樣說？）因為警察
      他們說我有要跟他購買的意思，好像又有曾順隆的犯罪事
      實，他們叫我認一認，就跟我說我可能會被羈押，我想說
      乾脆就講這個，反正我也是對他很不滿，那時我有表明說
      我不要做證，可是警察就不肯」等語（原審卷第226頁）
      ，可見證人謝勝隆為具目的性之證人，對其於警詢及偵查
      中證述內容之信用性，實難給予過高的評價。而證人謝勝
      隆於原審結證時已知悉其尿檢結果無毒品反應（原審卷第
      225頁），確定其不受刑事處遇之風險，則其於原審證述
      之信用性，應不較警詢及偵訊時證述低下薄弱，而無可採
      。
　　⒉證人謝勝隆於上開㈠通話中所稱「要處理」係表示要向被告
      購買毒品乙節，雖經被告坦承在卷（警卷第23頁，本院上
      訴卷第265頁），惟被告於聽聞謝勝隆表示「要處理」，
      隨即表示「沒有啦，我就沒有在處理那個！要處理什麼啦
      ？電話中不要亂講話啦」，對謝勝隆之請求，為否定之回
      應，則縱謝勝隆所稱「處理」，係指涉毒品，是否憑此論
      斷其等已達成購買毒品之合意，仍嫌不足。
　　⒊又證人謝勝隆向被告表示「要跟你捧場」後，被告回覆「
      店裡等我」，雖能證明被告指示謝勝隆在其經營之檳榔攤
      內等待，然被告所經營之檳榔攤有附設卡拉OK，提供酒類
      、茶水，被告辯稱此之「捧場」是謝勝隆要到檳榔攤店內
      消費（警卷第23頁，本院卷第169頁），尚合於一般人之
      通念，並無法以上開對話證明其等已有購買毒品之合意，
      且從上開對話内容無法得知證人謝勝隆與被告聯繫之後，
      究竟有無發生「販賣毒品」以及交易毒品是否確係「海洛
      因」之事實？亦即，上述通訊監察譯文，尚無法作為謝勝
      隆警詢、偵查一度指證之補強證據，而得以確信其所稱向
      被告購買海洛因之證言，確與事實相符？
　　⒋審之上開㈠通聯前、後1通之通訊監察譯文內容：
　　　⑴通聯前下午4時52分47秒（節文，見警卷二第259頁）
　  　　「林自強：喂。
　　 　   被  告：喂，你在哪？
　        林自強：我回來林榮了，你要回去店裡喔? 
　　      被  告：嘿啊
　　      林自強：我等等過去
　　      被  告：好。」
　　　⑵通聯後下午5時14分41秒（節文，見警卷二第263頁）
　　　　「被  告：喂。 
　        林自強：喂。
　        被  告：你認識他喔？
　        林自強：阿？
　        被  告：你認識他喔？
　        林自強：我又不認識，我以為他是要買檳榔的 
　        被  告：我現在回去，我現在回去 
　        林自強：店裡就沒有人，我想說那是買檳榔的 
　        被  告：亂來，你娘？」
      由⑴通話內容，可知被告原本即在回程途中，並非與謝勝
      隆約定後才回到檳榔攤，且由⑵通話內容，可知被告在與
      謝勝隆結束通話後，立即撥打電話詢問林自強是否認識謝
      勝隆，林自強表示不認識此人，並解釋「店裡就沒有人，
      我想說那是買檳榔的」才會好意代為連絡，然被告非但未
      加以感謝，反而責怪林自強多事，此與一般人之反應明顯
      不同。
　　⒌被告辯稱其係為了避免困擾，不想介入任何買賣毒品之事
      ，才會在對謝勝隆表示沒有在處理毒品轉介買賣後，要求
      謝勝隆留在店內等待其回去說清楚，隨後即撥打電話給林
      自強抱怨（原審卷第90頁至第91頁，本院上訴卷第154頁
      、第264頁）。此情業據證人謝勝隆於原審證述：「（曾
      順隆在這通電話中有罵你嗎？）口氣沒有很好。（口氣沒
      有很好是何原因，口氣沒有很好是因為他沒有毒品，還是
      他要你不要在電話講，怕被監聽？）他身上沒有毒品。（
      若曾順隆身上沒有毒品，為何你要跟他購買毒品？）聽朋
      友說他那邊有。（曾順隆有跟你說他沒有賣毒品叫你不要
      找他，有無這樣跟你講？）有，忘記是不是在那通電話裡
      面講的。」（原審卷第218頁至第219頁），並與上開㈠通
      訊監察譯文中被告要證人謝勝隆「店裡等我」，及於上開
      ㈢⒋⑵通訊監察譯文中被告詢問及責怪林自強「你認識他喔
      」、「亂來，你娘」等語相符，故被告前開所辯非屬無稽
      。
　　⒍基此，證人謝勝隆證述被告是否販賣毒品乙節前後反覆，
      且通訊監察譯文也不足以擔保印證謝勝隆於警詢及偵查中
      證述事實之信用性，揆諸上開三之說明，無法遽此為被告
      不利之認定。
　㈣此外，警方於108年11月21日自被告處所搜索查扣之海洛因1
    包（警卷二第57頁、第83頁），距被告本案被訴販賣海洛因
    犯罪時間108年8月16日已間隔3月，且據被告供稱上開扣案
    毒品為其所有供己施用（原審卷第272頁，本院上訴卷第266
    頁），亦有被告尿檢報告可稽（警卷二第77頁至第79頁、第
    87頁），堪予採信，故上開扣案之海洛因與被告本案被訴販
    賣毒品之犯行不具關連性，亦不足作為被告販賣第一級毒品
    之證據。
五、綜上所述，本案被告就公訴意旨所指販賣毒品予謝勝隆，除
    證人謝勝隆先後不一之指訴外，其他證據亦不足以認定被告
    確有販賣第一級毒品海洛因予謝勝隆之犯行，原審就此部分
    遽為被告販賣第一級毒品有罪之諭知，應有違誤，被告否認
    此部分犯罪，其本人及配偶提起上訴，指摘原判決不當，尚
    有理由，自應由本院將原判決撤銷，改諭知此部分被告無罪
    之判決，以資適法。
據上論斷，應依刑事訴訟法第369條第1項前段、第364條、第301
條第1項前段，判決如主文。
本案經檢察官葉柏岳提起公訴，檢察官崔紀鎮到庭執行職務。 
中　　華　　民　　國　　111 　年　　4 　　月　　8 　　日
                  刑事庭審判長法  官  林信旭
                              法  官  顏維助
                              法  官  劉雪惠
以上正本證明與原本無異。
如不服本判決，應於收受送達後20日內向本院提出上訴書狀，其
未敘述理由者，並得於提起上訴狀後20日內向本院補提理由書（
均須按他造當事人之人數附繕本）「切勿逕送上級法院」。
因疫情而遲誤不變期間，得向法院聲請回復原狀。
中　　華　　民　　國　　111 　年　　4 　　月　　8 　　日
                              書記官  林鈺明